【裁判字號】    98,抗,554
【裁判日期】    980916
【裁判案由】    假扣押
【裁判全文】
臺灣高等法院民事裁定                   98年度抗字第554號
抗  告  人  甲○○
訴訟代理人  馮鉦喻律師
抗告人與相對人乙○○間假扣押事件，對於中華民國98年1月10
日臺灣臺北地方法院98年度裁全字第195號所為裁定提起抗告，
本院裁定如下：
    主  文
抗告駁回。
抗告訴訟費用由抗告人負擔。
    理  由
一、按債權人就金錢請求或得易為金錢請求之請求，欲保全強制
    執行者，得聲請假扣押；又假扣押，非有日後不能強制執行
    或甚難執行之虞，或應在外國強制執行者，不得為之。民事
    訴訟法第522條第1項、第523條第1、2 項定有明文。所謂不
    能強制執行，如債務人浪費財產、增加負擔，或就其財產為
    不利益處分，將成為無資力之情形等均是，所謂恐難執行，
    如債務人將移往遠地或逃匿等均是 (最高法院19年抗字第23
    2號判例參照)，其情形不以債務人浪費財產，增加負擔或就
    其財產為不利益之處分，將達於無資力之狀態，或債務人移
    往遠處、逃匿無蹤或隱匿財產為限。又請求及假扣押之原因
    應釋明之；前項釋明如有不足，而債權人陳明願供擔保或法
    院認為適當者，法院得定相當之擔保，命供擔保後為假扣押
    ，同法第526條第1、2 項亦有明文。依上開規定可知，債權
    人聲請假扣押，應就其請求及假扣押之原因加以釋明，該項
    釋明如有不足，而債權人陳明願供擔保或法院認為適當者，
    法院得定相當之擔保，命供擔保後為假扣押。
二、相對人於原法院聲請意旨略以：相對人與抗告人於民國95年
    9 月間合夥經營「藍喋咖啡簡餐飲料店」，約明盈虧依雙方
    出資比例分擔，詎料該合夥事業經營三個月後，即陷於虧損
    狀態，所有虧損均由相對人先行墊付，該合夥事業於96年6
    月初停止營業，雙方於96年6月14日協議各自尋找頂讓對象
    ，嗣抗告人覓得第三人潘怡如願以新臺幣（下同）50萬元頂
    讓合夥事業之租約及生財器具，相對人遂於96年7月13日簽
    訂丙○○○○予抗告人，同意抗告人得以該價額與潘怡如進
    行磋商，惟抗告人在未經告知相對人之情形下，逕與潘怡如
    完成簽約及交接手續，並取得潘怡如所交付之頂讓金50萬元
    及房東所退還之押租金5萬5千元，相對人知悉後多次催討，
    抗告人均藉詞不理，相對人遂對其提起侵占告訴，經臺灣臺
    北地方法院檢察署 (下稱臺北地檢署)檢察官以97年度偵字
    第3425號提起公訴，相對人依留存單據及流水帳本自行結算
    合夥事業之資產後，抗告人應給付相對人54萬4,903元，相
    對人曾以自己名義及委託律師多次寄發存證信函及律師函予
    抗告人，請其出面商議合夥事業虧損問題及返還侵占款項，
    抗告人均無善意回應，迄無還款意願，又抗告人訂約時留存
    之住址為臺北縣中和市○○路○段118號13樓之3，其後交付
    相對人辦理負責人變更之身分證影本上之戶籍地址亦同，惟
    本事件發生後，抗告人即搬離住所，未告知相對人，直至上
    開侵占案件偵查中，始知抗告人已搬離上址，更至收到起訴
    書後，始悉抗告人現之住所，其顯有規避債務之意圖，另據
    悉抗告人職業為陪酒女侍，工作極不穩定，收入均以現金為
    主，無需申報稅捐，易隱匿收入、財產，如待民事訴訟終結
    後，始進行強制執行，恐有日後不能強制執行或甚難執行之
    虞，為此願供擔保以補釋明之不足，聲請准對抗告人之財產
    為假扣押等語，並提出關於合夥財產分配方式說明簡表、合
    夥契約書、協議書、丙○○○○、臺北地檢署檢察官97年偵
    字第3425號起訴書、流水帳、資產表、存證信函及律師函、
    抗告人之身分證、刑事告訴狀頭影本等件以為釋明。嗣於本
    院補充陳述略以：本件假扣押執行時，依抗告人所得清單顯
    示，其96年度之薪資所得僅8萬7,468元，另有二筆營利收入
    ，收入狀況十分分散且均為小額，而查扣抗告人於中國信託
    銀行永和分行之存款，亦經回函稱無往來，可見抗告人事後
    結清帳戶隱匿財產之行為甚明，本件抗告人主觀上有規避債
    務之意圖，客觀上有規避債務之行為，若不進行假扣押，相
    對人即使事後獲得勝訴確定判決，亦有日後不能強制執行或
    甚難執行之虞等語，並提出抗告人96年度所得清單、臺灣板
    橋地方法院 (下稱板橋地院)民事執行處通知暨第三人覆函
    等件以為釋明。經查，相對人主張其對抗告人有合夥剩財產
    分配請求權存在之事實，從其提出之合夥財產分配方式說明
    簡表、合夥契約書、協議書、丙○○○○、流水帳、資產表
    等書證，應認相對人對於假扣押請求之原因已為釋明。次查
    ，相對人主張抗告人對其請求置之不理，迄未洽商和解事宜
    ，未告知居住地址已遷移，收入不穩定及扣押抗告人銀行存
    款未果等假扣押之原因，依其提出之存證信函、律師函、檢
    察官起訴書、抗告人身分證、刑事告訴狀頭、96年度所得清
    單、板橋地院民事執行處通知暨第三人覆函等書證，雖釋明
    尚有未足，惟相對人陳明願供擔保以補釋明不足，於法尚無
    不合。原法院酌定相當擔保金額，准許相對人假扣押之聲請
    ，委無不合。抗告人雖執稱合夥事業尚未清算，相對人請求
    之原因事實是否存在，並非無疑；檢察官之起訴書不能認定
    有假扣押之原因，雙方自96年3月13日後往來函文不斷，且
    相對人既自陳自檢察官起訴書中已獲悉其新址，何來逃匿無
    蹤，又其收入不穩定，僅為其責任財產多寡問題，與有無假
    扣押原因無關云云。惟查，相對人請求之權利確否存在，為
    實體問題，應待將來本案解決，非法院於假扣押程序所應審
    認，又所謂釋明，係使法院就某事實之存否，得到大致為正
    當之心證為已足，與證明係當事人提出之證據方法，足使法
    院產生堅強心證，可以確信其主張為真實者，尚有不同，抗
    告人上開所陳，事涉證明之問題，並非可採。從而，抗告意
    旨以相對人未盡釋明之責為由，指摘原裁定不當，求予廢棄
    ，為無理由，應予駁回。
三、據上論結，本件抗告為無理由，爰裁定如主文。
中    華    民    國    98    年    9    月     16    日
                  民事第十一庭
                      審判長法  官  鄭雅萍
                            法  官  詹文馨
                            法  官  劉坤典
正本係照原本作成。
不得再抗告。
中    華    民    國    98    年    9     月    17    日
                            書記官  劉育妃

司法院資訊處製作；財團法人民間司法改革基金會備份。
